【裁判字號】    88,訴,166
【裁判日期】    890418
【裁判案由】    偽造文書等
【裁判全文】
臺灣新竹地方法院刑事判決                          八十八年度訴字第一六六號
    公  訴  人  臺灣新竹地方法院檢察署檢察官
    被      告  丁○○
    被      告  丙○○
    右  二  人
    指定辯護人  本院公設辯護人林建和
右列被告等因偽造文書等案件，經檢察官提起公訴 (八十七年度偵緝字第二三九號、
八十八年度偵字第一九六九號)，本院判決如左：
    主  文
丁○○共同行使偽造私文書，足以生損害於他人，處有期徒刑肆月，緩刑貳年。偽造
之中華民國八十六年二月十九日切結書壹紙債務人「乙○○」署押、指印各壹枚，偽
造之乙○○簽發票號第六五七九八號、到期日為八十六年二月十九日、面額壹拾萬元
之本票上「乙○○」署押壹枚，均沒收。
丙○○公訴不受理。
    事  實
一、丁○○於民國八十五年十月十一日將其所有車號ＪＷ－八○五九號自用小客車一
    部，交付甲○○所設位於新竹縣湖口鄉鳳凰村番子湖七六號之金禾汽車修理廠修
    理，汽車修理完竣後，修車費連同拖吊費共計新台幣（下同）十二萬八千五百元
    ，丁○○因無力繳付，且其公司員工丙○○（已死亡，詳如後述）亦不願承擔此
    債務，二人竟於八十六年二月十九日，基於偽造文書之犯意聯絡，先由丁○○以
    電話聯絡甲○○告知其妻乙○○將到上址修車廠取車，再推由丙○○持丁○○之
    身分證，以乙○○之名義偽簽面額十萬元、到期日為八十六年二月十九日之本票
    （無記載發票日）及十萬元願於八十六年二月二十六日清償之切結書一紙，交付
    甲○○以行使之，致候玉如有受遭甲○○追償債務之虞，足生損害於乙○○之權
    益。丙○○並將其父黃富來所有供其本人使用之車號ＩＸ－一八二七號自小客車
    一部及手錶一支質押於甲○○處，取回上開丁○○之自用小客車，嗣因乙○○為
    取回其父所有之上開自小客車竟謊報遺失，甲○○遭警查獲後，始查悉上情。
二、案經被害人甲○○訴由臺灣新竹地方法院檢察署檢察官偵查起訴。
    理  由
壹、丁○○部分：
一、據被告丁○○坦認知悉丙○○假冒乙○○之名義為其取回該車，然矢口否認與丙○○有偽造文書之犯意聯絡，辯稱：係丙○○自願以乙○○名義取回其所有之自
    小客車，且取車當天並未與丙○○共同前往，並不知丙○○有簽本票及切結書等
    語，惟查：告訴人甲○○於檢察官偵查及本院訊問時均指稱：取車當天係先由丁○○打電至修車廠告知其妻乙○○，將來廠取車，丙○○來取車時並攜帶丁○○
    之身分證前來，其在簽本票及切結書時均無何異狀等語（參偵字第四四三四號卷
    第一三頁、偵緝字二三九號卷第二五頁、本院八十八年八月十六日、八十九年三
    月一日訊問筆錄），共同被告丙○○則供稱：取車前丁○○有拿乙○○資料之小
    抄給伊等語（本院八十八年八月十六日訊問筆錄），佐以丙○○以乙○○名義所
    簽之上開本票又有記載地址「東寧路三九六號」（即丁○○原戶籍地址），有本
    票一紙在卷可憑，是被告丁○○非但知悉丙○○假藉乙○○之名義為其取車，且
    應有告知丙○○其妻係乙○○及住址，以備簽發本票等相關擔保書據無疑，況自
    小客車係被告丁○○所有，果若被告丁○○未與丙○○共謀假藉乙○○之名義簽
    發本票及切結書，丙○○何須干冒觸法為其取車，是堪認被告丁○○就丙○○偽
    簽本票及切結書部分與丙○○有犯意之聯絡，被告上述辯詞顯係事後卸責之詞，
    不足採信，犯行堪以認定。
二、按發票年、月、日，係本票之法定應記載事項，票據法第一百二十條定有明文，
    又欠缺票據法上所規定之應記載事項者，即屬欠缺法定程式，其票據無效，自難
    認係有價證券。查本件被告丙○○所簽發之本票上之發票日並未記載，惟仍足供
    債權證明之用，應係刑法所規定之文書，被告丁○○以他人名義簽發本票（未完
    成發票行為）、書立切結書，持以交付甲○○，應係犯刑法第二百十六條行使同
    法第二百十條偽造私文書之罪，公訴意旨漏未斟酌此點，而認被告係犯同法第二
    百零一條第一項、第二項之偽造有價證券罪，尚有未洽，惟其基本事實同一，本
    院自應予審理，並變更起訴法條。被告偽造署押，為偽造文書之一部，無庸論擬
    ，偽造私文書後復持以行使，偽造之低度行為，為行使之高度行為所吸收，亦不
    另論罪；被告丁○○與丙○○間就上揭犯行，互有犯意之聯絡及行為之分擔，均
    為共同正犯。被告以同時、同地偽造上開無效本票及切結書，係利用同一犯罪機
    會接續為之，為接續犯。爰審酌被告係因經濟拮拘，為急於取回修復之車輛，一
    時失慮致罹刑典，犯後坦承犯行，態度良好，及對被害人之危害情節尚輕等一切
    情狀，量處如主文所示之刑。查被告未曾受有期徒刑以上刑之宣告，有卷附台灣
    新竹地方法院檢察署刑案資料查註資料表可按，綜觀卷證資料及其已與告訴人甲○○達成民事和解賠償等情，有和解書在卷足據，經此起訴審判程序，當知所警
    惕，信無再犯之虞，本院認所宣告之刑以暫不執行為適當，併諭知緩刑二年，以
    啟自新。又上開本票及切結書上偽造之乙○○署押各一枚及切結書上指印一枚，
    應依刑法第二百十九條諭知沒收。
三、公訴意旨另以：被告丁○○與丙○○於上述時地，假冒乙○○之名義，以上述方
    式取回丁○○之自小客車，致甲○○陷於錯誤交付該車，並詐得無庸給付修車款
    之利益，因認被告丁○○另涉詐欺得利罪嫌等語。然按，因清償債務而對於債權
    人負擔新債務者，除當事人另有意思表示外，若新債務不履行時，其舊債務仍不
    消滅，民法第三百二十條定有明文，本件被告丁○○雖與丙○○共謀簽發上開本
    票予告訴人甲○○以取回自小客車，然丙○○尚提供其父所有之自小客車及手錶
    以為擔保，是甲○○與被告丁○○間應無以此本票清償修款之意思甚明，揆諸首
    開法律規定意旨，被告丁○○並未因此而免除給付甲○○修車款之利益，核先敘
    明。再按債務人為債務之清償，已提出相當之擔保者，債權人之留置權消滅，民
    法第九百三十七條定有明文；查本件告訴人甲○○於本院訊問時陳明：丙○○欲
    以其父之自小客車質押以換回丁○○之自小客車，伊認為不足給付修車款，然因
    丙○○又將其所有之手錶一併質押，伊始同意丙○○取回該車等語（參本院八十
    八年八月十六日、八十九年三月一日訊問筆錄），是丙○○於取回本件自小客車
    時，雙方均認為已提出相當之擔保，堪以認定，故依首開民法規定意旨，甲○○
    原取得本案自小客車之留置權亦因而消滅，此益臻被告丁○○自始即無詐得不法
    利益之意圖；綜上被告丁○○上開行為並未詐得任何不法利益，且亦無不法所有
    之意圖，公訴人認被告此部分涉有詐欺得利罪即有未合，此外復查無其他證據證
    明被告確有公訴人所指此部分之犯行，惟公訴人認此部分與前揭論罪科刑之行使
    偽造文書罪間有方法結果之牽連關係，屬裁判上一罪，爰不另為無罪之諭知。
貳、丙○○部分：
一、按被告死亡者，應諭知不受理之判決，刑事訴訟法第三百零三條第五款定有明文
    。
二、查本件被告丙○○業於民國八十九年一月三十日死亡，此有臺灣板橋地方法院檢
    察署相驗屍體證明書、戶籍謄本各一紙附卷可稽。依據首開說明，爰不經言詞辯
    論，逕為不受理之判決。
據上論斷，應依刑事訴訟法第二百九十九條第一項前段、第三百條、三百零三條第五
款、第三百零七條、刑法第二十八條、第二百十六條、第二百十條、第七十四條第一
款、第二百十九條，判決如主文。
中      華      民      國    八十九    年      四      月     十八     日
                                臺灣新竹地方法院刑事第一庭
                                    法  官      滕  治  平
右正本證明與原本無異。
如不服本判決，應於判決送達後十日內向本院提出上訴狀( 應附繕本 )，上訴於
臺灣高等法院。
                                    書記官      謝  國  聖
中      華      民      國    八十九    年      四      月     十八     日
刑法第二百十六條
行使第二百十條至第二百十五條之文書者，依偽造、變造文書或登載不實事項或使登
載不實事項之規定處斷。


司法院資訊處製作；財團法人民間司法改革基金會備份。
